最高法院民事判決　　　　　　　　九十四年度台上字第九七號
　　上　訴　人　華倫工業股份有限公司
　　　　　　　　　　　　業十七.
　　法定代理人　陳玉惠
　　訴訟代理人　黃英傑律師
　　被 上訴 人　捷陽營造有限公司
　　法定代理人　邱廷魁
　　　　　　　　　　　　（送達代收人：陳益軒律師）
上列當事人間請求給付工程款事件，上訴人對於中華民國九十二
年七月二十一日台灣高等法院台中分院第二審判決（九十一年度
上字第一八四號），提起上訴，本院判決如下：
    主  文
原判決關於命上訴人為給付及該訴訟費用部分廢棄，發回台灣高
等法院台中分院。
    理  由
本件被上訴人主張：伊向上訴人承攬訴外人大裕包裝工業股份有
限公司辦公室新建工程（第一期工程）及上訴人公司廠房新建工
程（第二期工程）。該第一期及第二期工程總造價為新台幣（下
同）三千八百五十萬元及二千六百萬元，伊均已依約如期完工。
其中第一期工程，上訴人尚有一百一十萬元尾款未給付，並有Ｂ
棟原辦公室、餐廳大門由「鋁製品」更改為「不銹鋼」，及增加
電眼、自動門、強化玻璃等部分追加工程款三十六萬五千一百八
十六元，復有Ｂ棟玻璃材質變厚、增加反射功能及Ａ棟電梯孔切
孔一處等部分之追加工程款三十一萬九千三百二十元。另第二期
工程，尚有七十萬元尾款及鋼架暨週邊工程、鋁窗等追加工程款
各七十萬三千一百九十四元、一百四十七萬二千五百六十元未付
，迭經催告給付，上訴人均未予置理等情，爰依承攬之關係，求
為命上訴人給付伊一百七十九萬四千五百零六元及二百八十七萬
五千七百五十四元，並均自訴狀繕本送達之翌日即九十年八月五
日起各加計法定遲延利息之判決。（原審除將第一審所為被上訴
人敗訴之判決一部廢棄，改判命上訴人給付二百四十五萬一千九
百一十元本息外，其餘判決被上訴人敗訴，該部分已因被上訴人
未上訴而告確定。）
上訴人則以：第一、二期工程，被上訴人各應在八十七年三月三
十日、八十八年一月二十五日完工，請求權於工作完成時已發生
，非不得行使，其延至九十年六月五日始提起本訴，請求權已罹
於時效而消滅。又第二期工程並無追加部分，該第一、二期工程
款均已付清等語，資為抗辯。
原審將第一審所為被上訴人敗訴之判決一部廢棄，改判命上訴人
給付二百四十五萬一千九百一十元本息，無非以：本件上訴人固
辯以：系爭工程完成驗收，業經證人劉翠琪、劉介迪證述明確，
另訴外人溫大川、林戊己、林正豐於台灣台中地方法院八十九年
度訴字第一五九六號一案，均表示上訴人已驗收完畢，並已使用
運轉。被上訴人亦於九十年十月二十九日準備書續狀自承「本案
被告已實際使用系爭新建廠房，是應認已有驗收之事實行為」。
且依兩造第一期工程，被上訴人既僅爭執未收尾款一百一十萬元
，並承認已收取部分驗收款。又第二期工程，被上訴人既謂僅餘
七十萬元工程款未收，益見其已承認收取部分驗收款，該第一、
二期工程同經完工驗收無誤等語，並提出其於八十八年三月份至
六月份使用系爭廠房繳納電費之收據為證。惟查證人劉介迪及劉
翠琪均無法提出驗收之書面證據，且該二人均為上訴人法定代理
人之親人，所為證言不免偏袒上訴人一方。又依兩造第一期工程
固有約定付款辦法，但兩造間之付款情形，並非完全依該付款辦
法支付，此參上訴人九十年八月三十日答辯狀附表一、二支付第
一、二期工程款之紀錄自明，故兩造是否有履行付款辦法中之約
定，與是否有驗收之事實，並無論理上必然之關係。另溫大川、
林戊己、林正豐並未確實說明上訴人係於何時搬進廠房開始運作
，無法確定可「視為驗收」之時點。又系爭工程係於八十八年十
二月三十一日取得使用執照，被上訴人於是日後始得合法請領水
電並使用，上訴人所提八十八年三月份至六月份之電費收據影本
為臨時所申請，不能說明其已完成驗收，顯見上訴人並無驗收但
僅有接管之事實。次查系爭工程上訴人已搬進使用，依現行交易
習慣，承攬建築房屋工程恆以領得使用執照為完工日期。系爭工
程既於八十八年十二月三十一日領得使用執照，自應以該日為被
上訴人得請求系爭工程款之起算日，其已於九十年六月五日起訴
，自未罹於逾二年時效而消滅。再被上訴人承攬上訴人之系爭工
程尚有第一期工程尾款一百十萬元、追加工程款六十五萬一千九
百十元及第二期工程尾款七十萬元，共二百四十五萬一千九百十
元未付。從而，被上訴人據以請求上訴人給付該金額本息，應予
准許等詞，為其判斷之基礎。
惟查兩造所簽訂第一期工程合約第二十四條及第二期工程合約第
十七條各載明：「乙方（被上訴人）於工程完成時，應即通知甲
方（上訴人）；接獲乙方前項通知後，甲方應於十日內驗收並接
管之，經驗收合格時，應於十四日內付清承包價款」等語（分見
一審卷一三及二八頁），兩造似約定工程款須於驗收合格後十四
日內付清。果爾，原審逕認上訴人無驗收僅有接管之事實，則能
否依上開約定而為請求給付工程款，已滋疑問。且原審先則稱：
第一期工程，被上訴人僅爭執未收尾款一百一十萬元，並已承認
收取部分驗收款。第二期工程，同謂僅餘七十萬元工程款未收，
益見其已承認收取部分驗收款，該第一、二期工程同經完工驗收
無誤，並提及被上訴人於九十年十月二十九日準備書續狀自承「
本案被告已實際使用系爭新建廠房，是應認已有驗收之事實行為
」云云（見同上卷一一六頁），繼又認定上訴人無驗收僅有接管
其事，兩相齟齬，不無判決理由前後矛盾之違法。究竟被上訴人
所云是否即係對上訴人所辯已驗收事實之自認或不爭執，得否憑
認為上訴人無驗收之事實？亦非無再進一步推求之必要。其次，
系爭第一、二期工程分別於八十七年三月四日及八十八年十二月
三十一日領得使用執照，有該執照足據（分見同上卷一六八～一
七一頁）。原判決無分第一期或第二期工程，遽認系爭工程均於
八十八年十二月三十一日領得使用執照，並有認定事實不憑卷內
所存資料之違法，又未說明其何以符合上述合約付款條件之依據
，尤屬可議。上訴論旨，執以指摘原判決不利於己部分為不當，
求予廢棄，非無理由。
據上論結，本件上訴為有理由。依民事訴訟法第四百七十七條第
一項、第四百七十八條第二項，判決如主文。
中　 華　 民　  國　 九十四 　 年　  一   月   二十　 日
                     最高法院民事第三庭
                         審判長法官  朱　錦　娟
                               法官  顏　南　全
                               法官  許　澍　林
                               法官  袁　靜　文
                               法官  楊　鼎　章
      本件正本證明與原本無異
                                     書  記  官
中　　華　　民　　國　九十四　年　　一　　月　三十一　日
                                                      Ｌ
